【裁判字號】    90,訴,2485
【裁判日期】    901025
【裁判案由】    遷讓房屋
【裁判全文】
臺灣臺中地方法院民事判決  九十年度訴字第二四八五號
    原      告  世華聯合商業銀行股份有限公司
    法定代理人  乙○○
    訴訟代理人  甲○○
    被      告  丙○○
右當事人間請求返還房屋事件，本院判決如左：
    主      文
被告應將坐落台中縣大里市○○段一二一０號土地上之門牌號碼為台中縣大里市○○路○段
三０六巷一弄四二號四樓之房屋（面積為八三‧九二平方公尺）遷讓返還與原告；並自民國
九十年六月二十二日起至交還前開房屋之日止，按月給付原告新臺幣參佰肆拾柒元。
原告其餘之訴駁回。
訴訟費用由被告負擔。
本判決第一項經原告以新台幣貳拾柒萬貳仟元為被告供擔保後，得假執行；惟若被告於假執
行程序實施前以新台幣捌拾壹萬伍仟元為原告供擔保後，得免為假執行。
原告其餘假執行之聲請駁回。
    事      實
甲、原告方面：
一、聲明：
  (一)被告應將坐落台中縣大里市○○段一二一０號土地上之門牌號碼為台中縣大里市○○路
    ○段三０六巷一弄四二號四樓之房屋（面積為八三‧九二平方公尺）遷讓返還與原告；
    並自民國九十年六月二十二日起至交還前開房屋之日止，按月給付原告新臺幣陸仟肆佰
    零肆元。
  (二)願供擔保請准宣告假執行。
二、陳述：
  (一)按拍賣之不動產，買受人自領得執行法院所發給權利移轉證書之日起，取得該不動產所
    有權；所有人對於無權占有或侵奪其所有物者，得請求返還之。強制執行法第九十八條
    及民法第七百六十七條前段分別定有明文。查原告（起訴狀誤載為被告）於民國（下同
    ）九十年五月二十九日向鈞院承受坐落台中縣大里市○○路○段三０六巷一弄四十二號
    四樓之建物（下稱系爭房屋）及坐落於台中縣大里市○○段一二一０號土地（應有部分
    為一萬分之七百六十六），並於同年六月二十二日取得鈞院核發之不動產權利移轉證明
    書，目前正向台中縣大里地政事務所辦理所有權移轉登記中。詎料被告占住系爭房屋，
    屢經原告催促遷讓返還，均未蒙被告處理，目前仍居住於該系爭房屋中。爰依民法第七
    百六十七條前段之規定，請求被告自系爭房屋遷讓並返還與原告。
  (二)次按「無法律上原因而受利益，致他人受損害者，應返還利益。雖有法律上原因，而其
    後已不復存在者，亦同。」，民法第一百七十九條定有明文。從而不當得利得請求返還
    之利益範圍應以對方所受之利益為度；又無權占用他人土地，可能獲得相當於租金之利
    益，為社會通常之觀念，最高法院六十一年度台上字第一六九五號判例可資參照。再者
    ，依土地法及其施行規定，城市地方房屋之租金，以不超過土地及建築改良物總申報價
    額年息百分之十為限。所謂土地總價額，以法定地價為準；建物之總價額以房屋評定現
    值為準。經查，本件系爭房屋之課稅價值為三十二萬零五百元，而土地之申報地價則為
    每平方公尺一萬四千六百元。從而本件依土地法第九十七條及不當得利之法律關係，原
    告得請求被告按月給付相當於房屋租金之六千四百零四元之損害，其計算方式如下：
    〔14600（元）×30.68（平方公尺）＋320500（元）〕×10﹪÷12＝6404（元），從而
    原告得請求被告遷讓房屋並自原告承受系爭房屋之日起至被告搬遷返還之日止，按月給
    付六千四百零四元之損害賠償。
三、證據：提出不動產權利移轉證書影本一份、台中縣稅捐稽徵處大屯分處房屋稅籍證明書
    正本一份、系爭房屋及土地之登記謄本各一份。
乙、被告方面：
一、聲明：
  (一)駁回原告之訴。
  (二)如受不利判決，願供擔保請准宣告免假執行。
二、陳述：系爭房屋是被告買的，價金已對前手付清，未曾與前手辦理貸款名義變更。知道
    系爭房屋已經原告承受，現在仍居住於該屋中。有意向原告購買系爭房屋，但是現在並
    無資力可供承買。
    理      由
一、原告起訴主張其自九十年六月二十二日起為系爭房屋之所有權人，被告目前無法律上權
    源而居住於系爭房屋內等情，業據提出不動產權利移轉證書為證，並為被告所不爭執，
    堪信原告之主張為真實。被告雖以其已向前手繳清房屋價金，是前手未向原告按月繳納
    貸款方致系爭房屋遭拍賣而由原告承受，有意願要再向原告買回系爭房屋，但目前之資
    力不足等語資為抗辯。惟被告是否向其前手繳清系爭房屋之價金乃其與前手間之債權債
    務關係，無礙於原告經由法院執行程序而承受系爭房屋所有權之事實；又被告並無資力
    向原告買受，亦屬一事實問題，此二者均無從作為被告拒絕返還系爭房屋之依據，因此
    被告之抗辯不可採。
二、按所有人對於無權占有或侵奪其所有物者，得請求返還之，民法第七百六十七條前段定
    有明文。經查，本件原告乃系爭房屋之所有權人已如前述，被告占住系爭房屋既無任何
    法律上之權源，原告依法即得請求被告自系爭房屋搬離遷讓，並將之返還與原告，原告
    之請求，乃有理由，應予准許。
三、次按「無法律上之原因而受利益，致他人受損害者，應返還其利益。」，民法第一百七
    十九條前段定有明文。又「城市地方房屋之租金以不超過土地及其建築物申報總價額年
    息百分之十為限」，土地法第九十七條第一項定有明文。經查，原告主張被告使用系爭
    房屋導致原告受有相當於租金之損害，依不當得利之規定得請求被告返還相當於租金之
    利益，即屬可採並應予以准許。次查，原告主張該租金之計算方式按月為依系爭土地及
    房屋之總額之年息百分之十，並提出系爭房屋之房屋稅籍證明書正本一份、系爭房屋及
    土地之登記謄本各一份為證，經本院核閱該系爭房屋之課稅總額為三十二萬零五百元，
    占用系爭土地之面積為三０‧六八平方公尺，系爭土地之申報地價為每平方公尺三千一
    百二十元，故原告主張被告不當得利之相當於租金之金額計算方式應如下：
    〔3120（元）×30.68（平方公尺）＋320500（元）〕×10﹪÷12＝347（元）（元以下
    四捨五入），故原告請求被告應按月幾付之金額於三百四十七元之範圍內，應予准許，
    其餘部分之請求應予以駁回。
四、兩造陳明願供擔保，聲請宣告假執行或免為假執行，經核原告勝訴部分，合於法律規定
    ，爰分別酌定相當之擔保金額宣告之；原告其餘假執行之聲請，因訴之駁回而失所依據
    ，不予准許。
五、據上論結，原告之訴為一部有理由，一部無理由，並依民事訴訟法第七十九條但書、第
    三百九十條第二項、第三百九十二條，判決如主文。
中        華        民        國   九十     年      十       月    二十五     日
                                        臺灣臺中地方法院民事第四庭
~B法      官  林學晴
右為正本係照原本作成
如對本判決上訴，須於判決送達後二十日內，向本院提出上訴狀，同時表明上訴理由；如已
於本判決宣示後送達前提起上訴者，應於判決送達後十日內補具上訴理由。
中        華        民        國   九十     年      十       月    二十五     日
~B法院書記官


司法院資訊處製作；財團法人民間司法改革基金會備份。
